【裁判字號】    99,訴,279
【裁判日期】    990531
【裁判案由】    確認董事關係不存在
【裁判全文】
臺灣桃園地方法院民事判決               99年度訴字第279號
原      告  甲○○
被      告  創翔企業股份有限公司
特別代理人  李權宸
上列當事人間確認董事關係不存在事件，本院於民國99年5 月20
日言詞辯論終結，判決如下：
    主      文
確認原告與被告間董事委任關係不存在。
訴訟費用由被告負擔。
    事實及理由
壹、程序方面：
一、按確認之訴非原告有即受確認判決之法律上利益者，不得提
    起，民事訴訟法第247 條第1 項前段定有明文。所謂即受確
    認判決之法律上利益，係指法律關係之存否不明確，原告主
    觀上認其在法律上之地位有不安之狀態存在，且此種不安之
    狀態，能以確認判決將之除去者而言，若縱經法院判決確認
    ，亦不能除去其不安之狀態者，即難認有受確認判決之法律
    上利益（最高法院52年台上字第1240號判例意旨參照）。本
    件原告主張其已於民國86年12月31日自被告公司退股，然被
    告仍將其登記為公司董事。是兩造間是否仍有委任關係即屬
    不明確，且民眾申請被告之登記資料時，尚無從得知原告現
    未擔任被告董事，依公司法第12條規定，仍不得以其事由對
    抗第三人，而造成原告法律上地位之不安定，且該不安定之
    法律上地位，得以本件確認判決除去。準此，原告自有提起
    本件確認訴訟之法律上利益。
二、次按公司經中央主管機關撤銷或廢止登記者，應行清算程序
    ；又股份有限公司之清算，以董事為清算人，此觀公司法第
    26條之1 規定準用同法第24條至第26條、第322 條第1 項之
    規定自明。惟公司與董事間訴訟，除法律另有規定外，由監
    察人代表公司進行訴訟，公司法第213 條前段定有明文，且
    清算中，公司股東會與監察人依然存續，對董事之訴訟依法
    仍應由監察人或股東會所選任之人代表公司為之，始為適法
    （最高法院94年度台上字第230 號判決意旨參照）。又按對
    於無訴訟能力人為訴訟行為，因其無法定代理人，或其法定
    代理人不能行代理權，恐致久延而受損害者，得聲請受訴法
    院之審判長，選任特別代理人，民事訴訟法第51條第1 項亦
    有明文規定。經查，被告業經主管機關命令解散在案，有公
    司及分公司基本資料查詢1 份附卷可稽（見本院99年度聲字
    第315 號卷第10頁），依上開規定，被告即應行清算程序，
    而原告為被告之董事，其與被告間之訴訟，應以被告之監察
    人為被告之法定代理人；惟被告之監察人周正雄業於96年12
    月30日死亡乙情，有戶籍謄本附卷可據，故被告現已無監察
    人，且亦經主管機關命令解散，依現況顯無可能召開股東會
    以選任監察人以代表公司進行訴訟，則被告於本件訴訟即屬
    無法定代理人之情形，是本院依原告之聲請，以99年度聲字
    第315 號民事裁定選任李權宸律師為被告之特別代理人。
貳、實體方面：
一、原告主張：原告自86年12月31日即從被告公司離職及退股，
    從87年1 月1 日起，被告之業務盈虧及其他員工股東之權利
    即與原告無關，並將在被告公司之全部股權讓予負責人即訴
    外人乙○○，乙○○依約至遲於應87年3 月31日辦妥過戶手
    續。然其未依約辦理，原告直至日前收受國稅局通知始知上
    情。為此，爰依法提起本訴。並聲明：如主文所示。
二、被告則以：就原告所提之文書真正均沒有意見。並聲明：原
    告之訴駁回。
三、經查，本件原告主張其於86年12月31日即從被告公司離職及
    退股，並將在被告公司之全部股權讓予負責人乙○○之事實
    ，業據其提出切結書、同意書、股東讓與同意書、經濟部函
    影本等件為證，復為被告所不爭執，堪信為實在。而本件原
    告既於86年12月31日間轉讓被告公司全部持股予乙○○後，
    已不具被告公司董事及股東身分，然被告至今並未辦理原告
    解任董事之變更登記，致經濟部中部辦公室之登記資料仍列
    原告為董事，從而，原告訴請確認與被告間董事之委任關係
    不存在，自屬有據，應予准許。
四、據上論結，原告之訴為有理由，依民事訴訟法第78條，判決
    如主文。
中    華    民    國    99    年    5     月    31    日
                    民事第二庭  法  官  楊晴翔
以上正本係按原本作成。
如對本判決上訴，須於判決送達後20日內向本院提出上訴狀。
中    華    民    國    99    年    6     月    1     日
                                書記官  黃盈菁

司法院資訊處製作；財團法人民間司法改革基金會備份。
